【裁判字號】    89,易,349
【裁判日期】    900326
【裁判案由】    恐嚇取財
【裁判全文】
臺灣宜蘭地方法院刑事判決                          八十九年度易字第三四九號
    公  訴  人  臺灣宜蘭地方法院檢察署檢察官
    被      告  丙○○
右列被告因恐嚇取財案件，經檢察官提起公訴（八十八年度偵字第四一０二號），本
院判決如左：
    主  文
丙○○無罪。
    理  由
一、公訴意旨略以：被告丙○○於民國八十八年五月十三日起因殺人案，被羈押於宜
    蘭縣三星鄉台灣宜蘭看守所，期間與甲○○、江驊、乙○○曾同房被羈押，丙○○於甲○○因案（八十八年度偵字第二六九二號竊盜案）被聲請羈押而同房期間
    （同年七月十三日至同年八月二十七日止），因自忖將長年在監須先囤積日用品
    備用，且見甲○○可欺且居於看守所內無外援之機會，竟基於意圖為自己不法之
    所有之概括犯意，連續以兇惡之語氣並以敲擊甲○○頭部及以手彈擊陰部方式恐
    嚇甲○○，甲○○心生畏懼而同意，丙○○於取得甲○○服從性同意下，或命其
    同意填寫請購單，或強制乙○○以甲○○名義填載請購單，購買沐浴乳、香煙、
    內衣等日常用品，共計恐嚇取得價值約二、三千元之日用品，因認被告涉犯刑法
    第三百四十六條第一項之恐嚇取財罪嫌等語。
二、按犯罪事實應依證據認定之，無證據不得推定其犯罪事實；又不能證明被告犯罪
    者，應諭知無罪之判決；刑事訴訟法第一百五十四條、第三百零一條第一項分別
    定有明文。公訴人認被告涉犯上開罪嫌，係以被害人甲○○於偵訊時之指訴、證
    人乙○○、江驊（已死亡）之證述及台灣宜蘭看守所函附卷足稽為依據。
三、訊據被告丙○○堅決否認涉有上開罪嫌，辯稱：當初甲○○剛來和我及乙○○同
    房時，都是用我日用品，他家後來寄錢來，仍有繼續用我東西，我也沒跟他計較
    ，他說他不會填請購單，我、乙○○及江驊三人都有幫他填過，我們只有共用他
    買的沐浴乳、洗碗精而已，其他東西都是他自己用的，香菸是用餐後，蹲在餐廳
    外面走廊抽的，買了香菸後，都是放在主管那裡保管，只能用自己的，根本不可
    能拿他的香菸來抽，我曾經彈他耳朵、陰部，但那只是鬧著玩而已，我並沒有恐
    嚇他們等語。
四、經查：
（一）被害人甲○○雖於偵訊時指訴：被告要乙○○填我的請購單買一些日用品，不
      同意就打我頭、耳根、陰部，金額大概是三千五百元到四千元左右，剛開始我
      不肯，他就打我，乙○○及江驊都是被害人云云；惟於本院審理時則改稱：被
      告講的是事實，江驊跟我說如此說就比較容易交保，他跟我說只要說在裡面被
      欺負，檢察官可能讓你交保，被告打我只是鬧著玩，我不識字，請被告、乙○○及江驊幫我填請購單，我只是簽名而已，被告沒有恐嚇我等語，其指訴已前
      後反覆，不足採信。又證人即台灣宜蘭看守所主任管理員丁○○到庭證稱：人
      犯如有金錢，是交由保管股保管，請購單規定要本人填寫，我們審核金額後，
      就把單子給福利社，由福利社統一處理，物品交由人犯親自收受，甲○○從未
      向我們申訴過，香菸是由人犯填請購單，由福利社買來後交給主管保管，如果
      要吸煙的話，我們早午各給一根，每一個人都自己買自己吸，人犯沒買就不會
      給他吸煙，不會讓他們用別人的等語，顯見被告辯稱不可能用到甲○○買的香
      菸等語堪予採信。
（二）至證人乙○○雖於偵訊時證稱：關於甲○○的請購單，我打勾的部分包括沐浴
      乳、內衣、香菸、洗碗經等是被告強迫我填的，江驊也知道，甲○○不願意，
      如果我不從，被告會打我云云，惟查：卷內以甲○○名義於台灣宜蘭看守所填
      載之請購單中，證人乙○○所勾選之香菸部分，不可能交由被告使用，已見前
      述，則此部分被告顯無為恐嚇取財犯行之可能，證人乙○○此部分證言顯有瑕
      疵，且與被害人嗣後陳述不相符合，不足採信。又證人江驊雖亦於偵訊時證稱
      ：如果被告要甲○○填請購單，不聽話就打他，他有強迫李某寫日用品云云，
      然依被害人於本院審理時所稱係江驊教導如此說的話較容易交保等語，則證人
      江驊之證詞，即無法據以採信。另被害人雖曾於八十八年九月七日因頭痛至行
      政院衛生署宜蘭醫院就診，此有該醫院診斷證明書附卷可參，但被害人並未指
      訴係因被告毆打所致，亦無從據此認為被告有為恐嚇取財之犯行。並參酌被害
      人於八十八年九月六日偵訊時首次向檢察官申訴在看守所內遭被告恐嚇取財，
      隨即當庭由檢察官飭回而未還押之情，此有當日偵訊筆錄影本及台灣宜蘭看守
      所（八八）宜所德總字第四０三號函附與丙○○同所在押人犯時間表附卷可參
      ，足以佐證被害人於本院審理時陳稱：如此說較易交保等語可採。
    綜上所述，公訴人所舉之證據不足以證明被告涉有恐嚇取財之犯行，本院復查無
    其他積極證據足以證明被告確有公訴人所指訴之犯行，不能證明被告犯罪，自應
    依法諭知無罪之判決。
據上論斷，應依刑事訴訟法第三百零一條第一項，判決如主文。
本案經檢察官張介欽到庭執行職務。
中      華      民      國      九十    年      三      月    二十六    日
                                  臺灣宜蘭地方法院刑事第二庭
                                          法  官
右正本證明與原本無異。
如不服本判決，應於判決送達後十日內，向本院提出上訴狀。
                                          書記官
中    華    民    國      八十        年              月               日


司法院資訊處製作；財團法人民間司法改革基金會備份。
